臺灣高等法院刑事判決
109年度上訴字第2588號
上  訴  人  
即  被  告  楊海源




指定辯護人  賴鴻齊律師(義務辯護)              
上列上訴人即被告因違反槍砲彈藥刀械管制條例等案件，不服臺
灣新北地方法院108年度訴字第1068號，中華民國109年2月27日
第一審判決（起訴案號：臺灣新北地方檢察署108年度偵字第230
47號、第23400號、第24031號、108年度毒偵字第4536號），提
起上訴，本院判決如下：
    主  文
原判決關於施用第二級毒品罪及應執行刑部分均撤銷。
甲○○被訴施用第二級毒品部分公訴不受理。
其餘上訴駁回。
    事  實
一、甲○○明知海洛因係毒品危害防制條例第2條第2項第1款所列
    管之第一級毒品，依法不得持有，亦明知可發射子彈具有殺
    傷力之改造槍枝，屬槍砲彈藥刀械管制條例第4條第1 項第1
    款所列管之管制物品，未經中央主管機關許可，不得持有，
    竟分別為下列犯行：
  ㈠基於持有第一級毒品海洛因之犯意，於民國108年7月17日上
    午10時，於新北市板橋區永豐路上之永豐公園，向真實姓名
    、年籍均不詳、暱稱「阿龍」之成年男子，購入含有第一級
    毒品海洛因成分之粉末2包（即附表編號一所示之物，另同
    時購得第二級毒品甲基安非他命2包部分涉犯施用、持有第
    二級毒品部分，詳後述公訴不受理部分）而持有之。嗣於同
    日晚上8時25分許，在新北市○○區○○○路0段0號前，為警盤查
    ，經甲○○同意搜索，於新北市○○區○○○路0段0號7樓之22即睡
    台北時尚旅店722號房內扣得前揭粉末2包。
  ㈡基於持有可發射子彈具有殺傷力改造槍枝之犯意，於108年6 
    月間之某日，在露天拍賣網站，以每把新臺幣(下同)3萬元
    之代價，購買具有殺傷力如附表編號二所示之改造槍枝2把
    而持有之。嗣甲○○因於上述㈠所示時、地為警盤查而搜獲前
    揭毒品案件，於員警尚未發覺持有前揭改造槍枝2把前，即
    主動表明其持有改造槍枝而願自動報繳之事實，並先後於10
    8年7月22日上午10時37分許、同年月25日上午7時35分許，
    主動帶同員警分別前往新北市○○區○○街00巷0弄0號防火巷內
    及新北市○○區○○○路00號對面停車場後方樹叢內起獲前揭改
    造槍枝2把，自首而接受裁判，始悉上情。
二、案經臺北市政府警察局松山分局報告臺灣新北地方檢察署檢
    察官偵查起訴。
    理  由
壹、證據能力
一、被告以外之人於審判外之陳述，雖不符刑事訴訟法第159條
    之1 、159條之2 、159條之3 、159條之4等規定，而經當事
    人於審判程序同意作為證據，法院審酌該言詞陳述或書面陳
    述作成時之情況，認為適當者，亦得為證據。當事人、代理
    人或辯護人於法院調查證據時，知有第159條第1項不得為證
    據之情形，而未於言詞辯論終結前聲明異議者，視為有前項
    之同意，刑事訴訟法第159條之5定有明文。本案當事人及辯
    護人就下述供述證據方法之證據能力，於言詞辯論終結前均
    同意作為證據使用，而經本院審酌各該證據方法之作成時，
    並無其他不法之情狀，均適宜為本案之證據，依刑事訴訟法
    第159條之5之規定，有證據能力。
二、其餘資以認定本案犯罪事實之非供述證據，亦查無違反法定
    程序取得之情形，依刑事訴訟法第158條之4反面規定，應具
    證據能力。　　
貳、有罪部分（即上訴駁回部分） 
一、上開事實，業據被告於警詢、偵查、原審及本院審理時均坦
    承不諱，且就：
　㈠所涉持有第一級毒品部分，有自願受搜索同意書、臺北市政
    府警察局松山分局搜索筆錄暨扣押物品目錄表、扣押物及扣
    案毒品照片等件在卷可參（見108年度毒偵字第4536號偵查
    卷第31、33至39、63至70頁）。又扣案如附表編號一所示之
    粉末2包（驗餘淨重合計4.59公克），經鑑驗結果含有第一
    級毒品海洛因之成分等情，有法務部調查局濫用藥物實驗室
    108年9月16日調科壹字第10823019820號鑑定書1份在卷可稽
    （見前揭偵查卷第127頁)。
　㈡所涉持有可發射子彈具有殺傷力之改造槍枝部分，有自願搜
    索同意書、臺北市政府警察局松山分局搜索扣押筆錄暨扣押
    物品目錄表、刑案採證影像資料照片、臺北市政府警察局槍
    枝初步檢視照片等件在卷可憑（見108年度偵字第23400號偵
    查卷第15、17至21、29至35、41至43頁、108年度偵字第240
    31號偵查卷第21、23至27、31至36、41至43頁），復有扣案
    如附表編號二所示之改造槍枝2把可佐。又扣案如附表編號
    二所示之改造槍枝2把，經送往內政部警政署刑事警察局以
    檢視法、性能檢驗法為鑑定，鑑定結果認改造槍枝1把（送
    鑑槍枝管制編號：0000000000），認係改造手槍，由仿半自
    動手槍製造之槍枝，車通槍管內阻鐵而成，擊發功能正常，
    可供擊發適用子彈使用，認具殺傷力；又改造槍枝1把（送
    鑑槍枝管制編號：0000000000），認係改造手槍，由仿半自
    動手槍製造之槍枝，換裝土造金屬槍管而成，擊發功能正常
    ，可供擊發適用子彈使用，認具殺傷力等情，有內政部警政
    署刑事警察局108年8月13日刑鑑字第1080075267號、108年8
    月22日刑鑑字第1080076584號鑑定書等件附卷可參（見108
    年度偵字第24031號偵查卷第87至90、95至98頁）。
　㈢綜上，足徵被告前揭任意性自白與事實相符，堪予採信。本
    案事證明確，被告之犯行均堪認定，均應依法論科。
二、新舊法比較
    按行為後法律有變更者，適用行為時之法律，但行為後之法
    律有利於行為人者，適用最有利於行為人之法律，刑法第2
    條第1項定有明文。查：
　㈠被告行為後，毒品危害防制條例第11條於109年1月15日經總
    統公布修正，於109年7月15日生效施行。修正前毒品危害防
    制條例第11條第1項規定：「持有第一級毒品者，處3年以下
    有期徒刑、拘役或新臺幣5萬元以下罰金」；修正後毒品危
    害防制條例第11條第1項，將法定刑自「3年以下有期徒刑、
    拘役或新臺幣5萬元以下罰金」，提高為「3年以下有期徒刑
    、拘役或新臺幣30萬元以下罰金」，經比較新、舊法，修正
    後之毒品危害防制條例第11條第1項並無較有利於被告，依
    刑法第2條第1項前段規定，自應適用被告行為時即修正前毒
    品危害防制條例第11條第1項之規定。
  ㈡被告行為後，槍砲彈藥刀械管制條例第7條、第8條於109年6
    月10日修正公布，於同年月12日施行。修正前第7條原規定
    ：「（第1項）未經許可，製造、販賣或運輸火砲、肩射武
    器、機關槍、衝鋒槍、卡柄槍、自動步槍、普通步槍、馬槍
    、手槍或各類砲彈、炸彈、爆裂物者，處無期徒刑或七年以
    上有期徒刑，併科新臺幣3千萬元以下罰金。（第4項）未經
    許可，持有、寄藏或意圖販賣而陳列第一項所列槍砲、彈藥
    者，處5年以上有期徒刑，併科新臺幣1千萬元以下罰金。」
    ；第8條原規定：「（第1項）未經許可，製造、販賣或運輸
    鋼筆槍、瓦斯槍、麻醉槍、獵槍、空氣槍或第四條第一項第
    一款所定其他可發射金屬或子彈具有殺傷力之各式槍砲者，
    處無期徒刑或5年以上有期徒刑，併科新臺幣1千萬元以下罰
    金。（第4項）未經許可，持有、寄藏或意圖販賣而陳列第
    一項所列槍枝者，處3年以上10年以下有期徒刑，併科新臺
    幣7百萬元以下罰金。」修正後第7條則規定：「（第1項）
    未經許可，製造、販賣或運輸『制式或非制式』火砲、肩射武
    器、機關槍、衝鋒槍、卡柄槍、自動步槍、普通步槍、馬槍
    、手槍或各類砲彈、炸彈、爆裂物者，處無期徒刑或7年以
    上有期徒刑，併科新臺幣3千萬元以下罰金。（第4項）未經
    許可，持有、寄藏或意圖販賣而陳列第一項所列槍砲、彈藥
    者，處5年以上有期徒刑，併科新臺幣1千萬元以下罰金。」
    ；第8條則規定：「（第1項）未經許可，製造、販賣或運輸
    『制式或非制式』鋼筆槍、瓦斯槍、麻醉槍、獵槍、空氣槍或
    第四條第一項第一款所定其他可發射金屬或子彈具有殺傷力
    之各式槍砲者，處無期徒刑或5年以上有期徒刑，併科新臺
    幣1千萬元以下罰金。（第4項）未經許可，持有、寄藏或意
    圖販賣而陳列第一項所列槍砲者，處3年以上10年以下有期
    徒刑，併科新臺幣7百萬元以下罰金。」依本次修法草案總
    說明意旨可知，其主要立法目的在於有效遏止持「非制式槍
    砲」進行犯罪情形，認「非制式槍砲」與「制式槍砲」之罪
    責有一致之必要，故於第4條、第7條至第9條增加「制式或
    非制式」之構成要件，亦即不分制式或非制式，凡屬第7條
    所列各類槍枝型式之槍枝，有殺傷力者，概依第7條規定處
    罰。是「未經許可持有可發射子彈具殺傷力之改造（非制式
    ）手槍」犯行，經比較新舊法後，修正後應改依第7條第4項
    規定處罰，其刑罰較修正前規定（即原第8條第4項）為重，
    並無較有利於被告之情形，依刑法第2條第1項前段之規定，
    應適用被告行為時即修正前槍砲彈藥刀械管制條例第8條第4
    項之規定。
三、論罪科刑
  ㈠核被告就事實欄一、㈠所為，係犯修正前毒品危害防制條例第
    11條第1項之持有第一級毒品罪；就事實欄一、㈡所為，則係
    犯修正前槍砲彈藥刀械管制條例第8條第4項之未經許可持有
    可發射子彈具殺傷力之槍枝罪。
　㈡按未經許可持有槍砲彈藥刀械等違禁物，所侵害者為社會法
    益，如持有之客體種類相同（同為手槍，或同為子彈者），
    縱令持有之客體有數個（如數支手槍、數顆子彈），仍為單
    純一罪，不發生想像競合犯之問題（最高法院96年度台上字
    第6417號裁判意旨參照），是被告未經許可，同時持有可發
    射子彈具殺傷力之改造手槍2把，應僅成立單純一非法持有
    可發射子彈具殺傷力之槍枝罪。
　㈢按未經許可寄藏、持有槍枝、子彈，其持有之繼續，乃行為
    之繼續，亦即一經持有槍枝、子彈，犯罪即已成立，但其完
    結須繼續至持有行為終了時為止（最高法院88年度台上字第
    4608號判決意旨參照）。被告於108年6月間之某日上開期間
    開始持有前揭槍枝2把，繼續至遭查獲時為止，乃行為之繼
    續，而屬繼續犯，僅論以一罪。
  ㈣被告前揭持有第一級毒品及未經許可持有可發射子彈具殺傷
    力之槍枝罪之犯行間，犯意各別，行為互殊，應予分論併罰
    。 
　㈤被告前因違反槍砲彈藥刀械管制條例案件，經臺灣板橋地方
    法院（現改制為臺灣新北地方法院，下同）以93年度訴字第
    30號分別就未經許可持有子彈部分判處有期徒刑6月，併科
    罰金新臺幣（下同）3萬元、未經許可持有手槍部分判處有
    期徒刑1年2月，併科罰金4萬元(2罪)、未經許可連續製造手
    槍部分判處有期徒刑5年6月，併科罰金9萬元、未經許可連
    續製造子彈部分判處有期徒刑1年6月，併科罰金4萬元，應
    執行有期徒刑9年6月，併科罰金22萬元，因不服提起上訴，
    經本院以94年度上訴字第1606號判決撤銷原判決關於未經許
    可連續製造槍砲及未經許可連續製造子彈罪暨應執行刑部分
    ，改判處有期徒刑5年6月，併科罰金9萬元，其餘上訴均駁
    回，合併定應執行刑有期徒刑8年，併科罰金18萬元，因不
    服提起上訴，經最高法院以95年度台上字第2109號判決撤銷
    原判決發回本院，由本院以95年度上更一字第307號撤銷原
    判決，改判處有期徒刑7年，併科罰金12萬元確定；又因施
    用毒品案件，經臺灣板橋地方法院以95年度訴字第2950號判
    處有期徒刑8月、7月，應執行有期徒刑1年1月確定；再因施
    用毒品案件，經臺灣板橋地方法院以95年度易字第1941號判
    處有期徒刑6月確定；復因施用毒品案件，經臺灣板橋地方
    法院以96年度易緝字第122號判處有期徒刑8月，減為有期徒
    刑4月確定。上開四案件經臺灣板橋地方法院以97年度聲字
    第243號裁定定應執行刑有期徒刑8年9月確定，於103年6月1
    4日執行完畢等情，有本院被告前案紀錄表附卷可佐。本件
    被告持有第一級毒品之時間係108年7月17日，則被告並非於
    執行完畢後5年以內故意再犯本案持有第一級毒品之犯行，
    自不構成累犯。又被告前揭未經許可持有可發射子彈具殺傷
    力槍枝之犯行固係於108年6月間某日開始持有，然既不能確
    認被告持有前揭改造槍枝2把之確切日期係在前案執行完畢
    後5年以內，依罪證有疑利於被告原則，此部分亦不認被告
    所為構成累犯，公訴意旨雖認被告於本案構成累犯，尚有誤
    會，附此敘明。
　㈥按槍砲彈藥刀械管制條例第18條第1項前段規定，犯本條例之
    罪自首並報繳其持有之全部槍砲、彈藥、刀械者，減輕或免
    除其刑。本件被告為警盤查而查獲前揭持有毒品犯行之後，
    員警尚乏具體事證足以合理懷疑其另有本案違反槍砲彈藥刀
    械管制條例之犯行下，主動聯繫員警，並自願帶同員警前往
    取出其持有之前揭改造槍枝2把，業經被告供述在卷，並有1
    08年7月18日員警職務報告1份在卷可查（見108年度毒偵字
    第4536號偵查卷第73頁），則被告所為合於槍砲彈藥刀械管
    制條例第18條第1項前段所規定之自首並報繳所持有全部槍
    砲之要件。而槍砲彈藥刀械管制條例第18條第1項前段固規
    定減輕或免除其刑，惟綜觀被告係同時購入而持有改造槍枝
    2把之犯罪情節，及係因遭查獲毒品犯行後經員警勸說下始
    主動報繳之自首情狀，且被告前已有多次違反槍砲彈藥刀械
    管制條例之前案紀錄，有前揭被告前案紀錄表附卷可佐，認
    尚不足以免除其刑，故予以減輕其刑。
三、駁回上訴部分之說明　
　㈠原審經審理結果，以被告犯罪事證明確，並審酌被告前已有
    多次違反槍砲彈藥刀械管制條例之案件，仍漠視法令禁制而
    為本案持有可發射子彈具殺傷力槍枝之犯行，法紀觀念薄弱
    ，對於他人生命、身體安全及整體社會治安危害非輕，所為
    應予非難；又審酌被告前因施用毒品案件經送觀察、勒戒後
    ，復有多次因施用毒品案件而遭論處科刑，猶於本案犯持有
    第一級毒品犯行，顯見其遠離毒品之意志薄弱；惟念及被告
    犯後始終坦承本案全部之犯行，經員警查獲持有毒品後，更
    能向員警自首並報繳本案全部槍枝，態度均屬良好，且其持
    有第一級毒品、改造槍枝數量及期間之長短，兼衡被告高中
    肄業之智識程度、從事保全業、月收入約3萬5千元、與母親
    同住、須扶養母親之家庭經濟生活狀況等一切情狀，就持有
    第一級毒品罪，量處有期徒刑2月並諭知易科罰金之折算標
    準，就非法持有可發射子彈具殺傷力槍枝罪，量處有期徒刑
    2年2月，併科罰金5萬元及諭知易服勞役之折算標準。並說
    明：如附表編號一所示之物，應依毒品危害防制條例第18條
    第1項前段規定，宣告沒收銷燬。至因鑑驗耗損部分，既已
    驗畢用罄滅失，自無庸宣告沒收銷燬。又包覆上開毒品之包
    裝袋，因包覆毒品，袋內仍會殘留微量之毒品，因包裝袋與
    袋內之毒品難以析離，且無析離之實益與必要，當應整體視
    之為毒品，一併依毒品危害防制條例第18條第1項前段規定
    ，諭知宣告沒收銷燬。又如附表編號二所示之槍枝，具有殺
    傷力，為違禁物，爰依刑法第38條第1項第1款規定宣告沒收
    。至摻有疑似MDMA咖啡包1包、摻有疑似愷他命咖啡包2包，
    均與本案犯行無涉；另扣案之改造子彈4顆，經鑑定結果均
    不具殺傷力；彈頭47顆、彈殼45顆及手機1支，亦與本案犯
    行皆無涉，爰不予宣告沒收。核其認事用法均無違誤，量刑
    及沒收亦稱允當。
　㈡被告上訴意旨略以：本件被告遭警察盤查後，主動同意警 察
    搜索，並扣得海洛因，復主動表示向員警表示持有改造 槍
    枝2把，且自動報繳槍枝，足徵被告確有悔悟之心，犯後 態
    度良好。被告家中經營食品業狀況不佳，目前僅由領有 身
    心障礙證明之胞弟擔任送貨員，勉強維持家中食品事業 之
    營運，仍需胞弟兼職工作，始足支撐家中生活開銷。被告母
    親年事已高，又病痛纏身，被告母親實需被告隨侍在側 ，
    加以照料，原審刑度太重，請求從輕量刑。又關於改造槍枝
    部分，被告主動配合警察偵辦，警察告知自動報繳槍可免刑
    ，原審刑度顯失公允，被告情形應有情堪憫恕之情。惟查：
　⒈被告主張應適用刑法第59條部分
　⑴按犯罪之情狀顯可憫恕，認科以最低刑度仍嫌過重者，得酌
    量減輕其刑，刑法第59條定有明文。該條所謂「犯罪之情狀
    顯可憫恕」，係指審酌刑法第57條各款所列事項以及其他一
    切與犯罪有關之情狀之結果，認其犯罪足堪憫恕者而言，必
    須犯罪另有特殊之原因與環境等，因在客觀上顯然足以引起
    一般同情，認為縱予宣告法定最低度刑猶嫌過重者，始有其
    適用。
　⑵本院審酌非法持有改造槍枝極易滋生社會重大危安事件，向
    為嚴重觸法行為，此乃眾所周知之事，被告為智識正常且具
    有相當社會經驗之成年人，對此自無不知之理，詎其竟無視
    法律之嚴厲禁制，仍非法持有本案槍枝，其惡性已屬非輕，
    縱無證據證明其有持以另作其他不法使用，然其經查獲持有
    本案槍枝為2把，對於社會治安造成之隱藏危害仍屬甚鉅，
    綜觀其情節，誠難認屬輕微，且被告已依槍砲彈藥刀械管制
    條例第18條第1項前段之規定減輕其刑，實無另有特殊之原
    因或事由，而在客觀上足以引起一般同情之處，自無依刑法
    第59條規定減輕其刑之餘地。
　⒉被告主張量刑過重部分
　⑴量刑係法院就繫屬個案犯罪之整體評價，為事實審法院得依
    職權自由裁量之事項。量刑判斷當否之準據，應就判決之整
    體觀察為綜合考量，不可摭拾其中片段，遽予評斷。即就個
    案量刑審酌之情狀為整體綜合之觀察，苟係以行為人之責任
    為基礎，並已斟酌刑法第57條各款所列情狀，基於刑罰目的
    性之考量、刑事政策之取向，以及行為人刑罰感應力之衡量
    等因素為之觀察，倘其刑之量定並未逾越公平正義之精神，
    客觀上亦不生量刑畸重之裁量權濫用，自不得任意指摘為違
    法（最高法院106年度台上字第1930號判決意旨參照）。
　⑵本件原審關於科刑業已就刑法第57條規定與科刑相關事項在
    適法範圍內加以裁量，其本於事實審之裁量職權所為之量刑
    ，並無過重不當，或有何違反比例原則、平等原則、罪刑相
    當原則之情形，自不得認其量刑有何不當。是被告上訴指摘
    原判決量刑過重等情，並無理由，應予駁回。　　
參、公訴不受理部分（即撤銷改判部分） 
一、公訴意旨略以：被告於108年7月17日上午10時，於新北市板
    橋區永豐路上之永豐公園，向真實姓名、年籍均不詳、暱稱
    「阿龍」之成年男子，除購入前揭論罪科刑之含有第一級毒
    品海洛因成分之粉末2包外，同時購得第二級毒品甲基安非
    他命2包（合計純質淨重11.1189公克），復基於施用第二級
    毒品甲基安非他命之犯意，於同日下午3時許，在新北市○○
    區○○○路0段0號7樓之22即睡台北時尚旅店722號房內，將甲
    基安非他命放入玻璃球內，點火燒烤吸食煙霧的方式，施用
    第二級毒品甲基安非他命1次。因認被告涉犯毒品危害防制
    條例第10條第2項之施用第二級毒品等罪嫌等語。
二、按起訴之程式違背規定者，應諭知不受理之判決，並得不經
    言詞辯論為之，刑事訴訟法第303條第1款、第307條分別定
    有明文。又此所稱之起訴之程序違背規定，係指檢察官提起
    公訴之訴訟行為於程序上有違法律之規定而言。而提起公訴
    之訴訟行為是否於程序上有違法律規定，原則上，固是以起
    訴時所存在之事項及法律規定為判斷，惟檢察官起訴後始發
    生之情事變更事由，致法院不能為實體審理及判決亦屬「起
    訴之程序違背規定」。
三、按毒品危害防制條例於109年1月15日修正公布，除第18條、
    第24條、第33條之1以外，自6個月後即109年7月15日施行，
    其中第35條之1第1款及第2款前段規定，修正施行前犯第10
    條之罪之案件，於修正施行後，偵查中，由檢察官依修正後
    規定處理；審判中，由法院或少年法院（地方法院少年法庭
    ）依修正後規定處理。是犯第10條之罪者，不論係修正前後
    ，均應依新法規定處理。又本次修正之毒品條例第20條第3
    項及第23條第2項，雖僅將原條文之再犯期間由「5年」改為
    「3年」，惟鑑於採取傳統刑事機構式處遇，將施用毒品者
    監禁於監獄內，僅能短期間防止其接觸毒品，因慣用毒品產
    生之「心癮」根本無法根除，並慮及毒品條例施行多年累積
    之戒毒經驗及實效，暨逐步擴充之醫療、戒癮機構、專業人
    力、社區支援系統等資源，尤以本次毒品條例第24條修正，
    擴大檢察官對施用毒品者附條件緩起訴處分之範圍，使其能
    視個案具體情形給予適當多元社區處遇。準此，本次修正後
    對於施用毒品者之思維，自應與時俱進，擺脫以往側重於「
    犯人」身分之處罰，著重其為「病患」之特質，並以「治療
    」疾病為出發點，重新評價前揭所謂「3年後再犯」之意義
    。基於憲法應保障人民之生存權，及根據每個國民生存照顧
    需要提供基本給付之理念，為協助施用毒品者戒除毒癮復歸
    社會，對於經監獄監禁處遇後仍再犯之施用毒品者，更應恢
    復以機構內、外之治療協助其戒除毒癮。此即本次修正毒品
    條例第20條第3項關於施用毒品者所謂「3年後再犯」係何所
    指之立法真諦。換言之，除檢察官優先適用第24條命附條件
    緩起訴處分處遇（不論幾犯，亦無年限）外，對於施用毒品
    初犯者，即應適用第20條第1項、第2項為機構內之觀察、勒
    戒或強制戒治；若於上開機構內處遇執行完畢釋放後，於「
    3年內再犯」者，依第23條第2項規定，應依法追訴；倘於「
    3年後再犯」自應再回歸到傳統醫療體系機構內重為觀察、
    勒戒或強制戒治之治療。是對於戒除毒癮不易者，唯有以機
    構內、外處遇及刑事制裁等方式交替運用，以期能控制或改
    善其至完全戒除毒癮。從而，現行毒品危害防制條例既認施
    用毒品者具有「病患性犯人」特質，強調「治療勝於處罰」
    、「醫療先於司法」，則對於毒品條例第20條第3項及第23
    條第2項所謂「3年後（內）再犯」，應跳脫以往窠臼，以「
    3年」為期，建立「定期治療」之模式。其規定中所謂「3年
    後再犯」，只要本次再犯（不論修正施行前、後）距最近1
    次觀察、勒戒或強制戒治執行完畢釋放，已逾3年者，即該
    當之，不因其間有無犯第10條之罪經起訴、判刑或執行而受
    影響，最高法院刑事大法庭109年度台上大字第3826號裁定
    意旨可參。
四、經查：
　㈠被告前因施用毒品案件，先後經裁定送觀察、勒戒後，均認
    無繼續施用毒品傾向，由臺灣板橋地方法院檢察署（現改制
    為臺灣新北地方檢察署）檢察官以87年度偵字第18471號、
    第19345號為不起訴處分確定；又因施用毒品案件，經臺灣
    板橋地方法院以87年度毒聲字第3409號裁定送觀察、勒戒後
    ，因認有繼續施用毒品傾向，復經同法院以87年度毒聲字第
    3852號裁定送戒治處所施以強制戒治，於88年6月15日停止
    戒治釋放出所，所餘期間付保護管束，於88年12月21日強制
    戒治期滿未被撤銷視為執行完畢，並經臺灣板橋地方法院檢
    察署檢察官以89年度戒毒偵字第57號為不起訴處分確定；再
    因施用毒品案件，經臺灣板橋地方法院以91年度毒聲字第36
    22號裁定送戒治處所強制戒治，於92年10月30日執行完畢，
    有本院被告前案紀錄表1份在卷可參。
　㈡而本件被告於108年7月17日下午3時許，在新北市○○區○○○路0
    段0號7樓之22即睡台北時尚旅店722號房內，再犯本案施用
    第二級毒品之犯行，顯距其最近1次因施用毒品而經強制戒
    治執行完畢之日逾3年，依前述規定及說明，本案即應再予
    觀察、勒戒或強制戒治。
　㈢檢察官依修正前毒品危害防制條例規定對本件提起公訴，起
    訴程序固未違背當時之規定，然依新修正之毒品危害防制條
    例規定，本案已不得追訴，從而，檢察官就本件提起公訴，
    自屬起訴程序違背規定，應諭知不受理判決。
五、撤銷改判及定應執行刑之說明　　　
　  原審未及審酌前述修正後之毒品危害防制條例規定逕予論罪科刑，容有未當。被告上訴主張本件量刑過重，應減輕其刑云云，雖無理由，惟原判決既有上開未洽之處，自應由本院將原判決此部分予以撤銷，諭知被告公訴不受理之判決。原判決就被告被訴施用第二級毒品犯行部分之量刑，業經本院撤銷改判，其所定被告之應執行刑，亦因此部分宣告刑經本院予以撤銷而失其依據，自應由本院併予撤銷，附此敘明。　　　　 
據上論斷，應依刑事訴訟法第368條、第369條第1項前段、第364
條、第303條第1款、第307條，判決如主文。
本案經檢察官楊展庚、王凌亞提起公訴，檢察官曾文鐘到庭執行
職務。
中　　華　　民　　國　　110 　年　　3 　　月　　24　　日
                  刑事第二十一庭審判長法　官  許宗和
                                      法　官  黃惠敏
                                      法　官  章曉文
以上正本證明與原本無異。
持有第一級毒品、施用第二級毒品部分不得上訴。
其餘部分如不服本判決，應於收受送達後20日內向本院提出上訴
書狀，其未敘述上訴之理由者並得於提起上訴後20日內向本院補
提理由書（均須按他造當事人之人數附繕本）「切勿逕送上級法
院」。
                                      書記官  賴又瑄
中　　華　　民　　國　　110 　年　　3 　　月　　24　　日

附錄本案論罪科刑法條
修正前毒品危害防制條例第11條
持有第一級毒品者，處3年以下有期徒刑、拘役或新臺幣5萬元以
下罰金。
持有第二級毒品者，處2年以下有期徒刑、拘役或新臺幣3萬元以
下罰金。
持有第一級毒品純質淨重十公克以上者，處1年以上7年以下有期
徒刑，得併科新臺幣1百萬元以下罰金。
持有第二級毒品純質淨重二十公克以上者，處6月以上5年以下有
期徒刑，得併科新臺幣70萬元以下罰金。
持有第三級毒品純質淨重二十公克以上者，處3年以下有期徒刑
，得併科新臺幣30萬元以下罰金。
持有第四級毒品純質淨重二十公克以上者，處1年以下有期徒刑
，得併科新臺幣10萬元以下罰金。
持有專供製造或施用第一級、第二級毒品之器具者，處1年以下
有期徒刑、拘役或新臺幣1萬元以下罰金。

修正前槍砲彈藥刀械管制條例第8條
未經許可，製造、販賣或運輸鋼筆槍、瓦斯槍、麻醉槍、獵槍、
空氣槍或第4條第1項第1款所定其他可發射金屬或子彈具有殺傷
力之各式槍砲者，處無期徒刑或5年以上有期徒刑，併科新臺幣 
1 千萬元以下罰金。
未經許可，轉讓、出租或出借前項所列槍枝者，處5年以上有期
徒刑，併科新臺幣1千萬元以下罰金。
意圖供自己或他人犯罪之用，而犯前二項之罪者，處無期徒刑或
7年以上有期徒刑，併科新臺幣1千萬元以下罰金。
未經許可，持有、寄藏或意圖販賣而陳列第1項所列槍枝者，處 
3年以上10年以下有期徒刑，併科新臺幣7百萬元以下罰金。
第1項至第3項之未遂犯罰之。
犯第1項、第2項或第4項有關空氣槍之罪，其情節輕微者，得減
輕其刑。

附表
編號 名稱 數量 一 含有第一級毒品海洛因成分之粉末 貳包（淨重合計4.61公克，純質淨重合計3.55公克，驗餘淨重合計4.59公克） 二 改造槍枝 貳把（送鑑槍枝管制編號：0000000000號、0000000000號，均不含彈匣）